【裁判字號】    89,上訴,464
【裁判日期】    890504
【裁判案由】    公共危險
【裁判全文】
臺灣高等法院刑事判決                            八十九年度上訴字第四六四號
    上  訴  人  臺灣桃園地方法院檢察署檢察官
    被      告  乙○○
    指定辯護人  本院甲○
右上訴人因被告公共危險案件，不服臺灣桃園地方法院八十八年度訴字第一四二六號
，中華民國八十八年十二月十六日第一審判決（起訴案號：臺灣桃園地方法院檢察署
八十八年度偵字第一五○七五號），提起上訴，本院判決如左：
    主      文
原判決撤銷。
乙○○放火燒燬現供人使用之住宅，累犯，處有期徒刑柒年貳月。
    事      實
一、乙○○於民國八十六年間，曾因搶奪、竊盜罪，經臺灣桃園地方法院分別判處有
    期徒刑十月、七月，先後於八十六年三月十九日、八十六年十月二十四日執行完
    畢。八十七年六月五日起，其兄王傳族（起訴書誤繕為王傳簇）向戊○○租得桃
    園縣大溪鎮○○街二十六巷二十六弄十二號房屋居住。至八十七年七月十九日十
    二時許，乙○○獨自留在該處，竟基於放火燒燬房屋之犯意，在該屋客廳入口左
    邊（即客廳西南端）及客廳入口右側之房間內（即該房間北端），各以火點燃樹
    脂溶劑，該二處起火點迅即起火燃燒，桃園縣警察局消防隊圳頂小隊於同日十二
    時七分據報後前往救火，至同日十二時三十分將火撲滅。惟該房屋部分屋頂、牆
    壁及屋內物品已遭燒燬。
二、案經桃園縣警察局大溪分局移送臺灣桃園地方法院檢察署檢察官偵查起訴。
    理      由
一、訊據被告乙○○矢口否認放火燒燬房屋犯行，辯稱：其於案發前一日在上址整修
    房屋，曾使用樹脂黏貼方式，鋪設塑膠地板，至案發日上午八、九時始在客廳入
    口右側之房間內睡覺，並點燃蚊香，開啟電風扇，嗣因煙燻而驚醒，發現屋內起
    火，即參與救火，不知為何起火，當時房間內其所點燃之蚊香係以木頭支撐鐵片
    放置，其兄則以鐵盤裝置蚊香，放置在客廳，應是電風扇吹蚊香引燃廢棄物，絕
    非其故意縱火云云。經查：
（一）依卷附火災調查報告書摘要、火災現場勘查記錄及原因判斷、火災證物鑑定報
      告書所載，本件火災起火戶係在桃園縣大溪鎮○○街二十六巷二十六弄十二號
      房屋，起火處為客廳西南端（即客廳入口左邊）及客廳入口右側之房間北端，
      因勘查起火處並無自燃物，復未發現電源線，應排除使用電力不慎引火之可能
      性。又上開起火處係不相連貫之起火點，經清理起火處地板，發現房間北端遺
      留一只南寶樹脂化學工業股份有限公司溶劑空桶，而起火處燒燬之殘餘物經鑑
      定結果，發現含有有機溶劑（甲苯、苯），故研判本案起火原因以人為因素之
      可能性較大。再者，據證人即從事本件火災現場鑑識之葉恒豐於本院八十九年
      三月二十八日證稱：一般火災現場勘驗時，可發現火之燃燒有其路徑存在，本
      案火災現場發現有二處各不相連貫之路徑，所以判斷有二個起火點，通常這種
      情形是人為所致，在現場沒有發現蚊香底座鐵盤，且蚊香是死火，不可能自己
      再燃燒，必需附近有可燃物質引燃才會發生火災；現場勘驗如果有二處起火點
      ，幾乎都是人為所致，本案由卷附編號二十之現場照片所示（即房間北端部分
      ），有可能將樹脂倒在彈簧床引燃，且與卷附編號二十一之現場照片所示（即
      客廳西南端部分）之起火點不同，應該是人為縱火等語。是本案火災之發生係
      出自人為縱火所致，要非無據。另參諸卷附火災後之現場照片二十二張，則本
      案火災現場之房屋及其內物品係遭人縱火而被燒燬，亦可認定屬實。
（二）本案火災發生時，被告一人身處火場，經救火人員呼叫並未答理，俟鄰人丁○
      進入火場，發現被告未著上衣立於屋內，乃將其拉出，隔數分鐘後，發現被告
      跑上屋頂，撿拾石棉瓦丟擲，不知所為何事等情，已據證人丁○於消防人員談
      話時說明綦詳，並於本院八十九年三月十四日訊問時結證在卷。證人即鄰人丙
      ○○亦於消防人員談話及本院八十九年二月二十五日訊問時結證稱，曾見被告
      於火災發生時，坐在鄰舍即六號房屋屋頂上，經鄰人喚下來，即行離去等情。
      顯見被告所辯當日發現火災即參與救火一節，與事實不符。
（三）證人即被告之兄王傳族雖於原審證稱：案發時，伊與被告已搬入系爭房屋居住
      ，伊負責修窗戶，被告負責鋪地板，地板需以樹脂黏貼，現場發現之樹脂為伊
      所購，伊當天（應指火災前一日）晚上十一點就離開，又當時房屋未裝設紗窗
      ，蚊子很多，伊於客廳後方以蚊香蓋放置並點燃蚊香，離去時未熄滅，現場有
      使用電風扇云云。惟查，本案火災現場未發現蚊香底座鐵盤之事實，已據前開
      證人葉恒豐證實。又現場僅房間內有一電風扇殘骸（見卷附編號十七之現場照
      片），客廳並無電風扇（見卷附關於客廳部分之現場照片），房間內之電風扇
      如何吹動客廳之蚊香？足見證人王傳族所言，在在與事實不符，按證人王傳族
      與被告係兄弟，核其所證，應係為附和被告辯詞之說詞，不足採為對被告有利
      之證據。再者，據證人王傳族所指，自伊離去系爭房屋至火災發生時止，時隔
      十三小時之久，縱使伊確有點燃蚊香，是否於火災發生時仍點燃著？實有可議
      。況且，證人王傳族自稱伊在系爭房屋工作後才離去，則渠所稱點蚊香至火災
      發生止，更不只十三小時。被告對此一節疑義，亦於本院審理時具狀改稱其兄
      離去後，其曾換點蚊香，並異動蚊香放置之位置云云，益見證人王傳族之證詞
      不足憑信，被告該項陳述亦非事實。
（四）至於被告於本院審理時具狀另辯稱：客廳有抽風機使用中，應是房間起火，受
      抽風機吹動氣流而吸引火星引起另一起火點云云。查被告原辯稱其在房間內睡
      覺，因煙燻始驚醒云云，則若其所在之房間火起，已達火舌外冒至客廳之程度
      ，衡情，被告當時應早已驚醒並動手救火，豈會造成因抽風機作用將火星外引
      ？何況，依卷附現場照片所示，被告所指客廳之抽風機係裝設在窗戶上層氣窗
      部位，離地甚遠，如何引起地板再生一起火點？被告所辯各節，顯與事理有悖
      ，難令人置信。
      綜上所述，被告所辯云云，無非事後卸責飾詞，不足採信。本案雖查無目擊證
      人以證明被告放火，然據前開事證，已足證明本案火災係人為縱火，而火災發
      生時，現場僅被告一人在場，被告於火災發生時，並未參與救火，而留置火場
      內，事後又一再以顯與事實不符之「蚊香引燃物品」等情掩飾，是依此些間接
      證據，應可認定被告係蓄意縱火無誤。被告有右開放火燒屋之犯行，事證業臻
      明確，堪以認定，應依法論科。
二、核被告所為，係犯刑法第一百七十三條第一項放火燒燬現供人使用之住宅罪。查
    被告於八十六年間，曾因搶奪、竊盜罪，經臺灣桃園地方法院分別判處有期徒刑
    十月、七月，先後於八十六年三月十九日、八十六年十月二十四日執行完畢，有
    其全國前案紀錄表在卷足稽，其於有期徒刑執行完畢五年以內再犯有期徒刑以上
    之本罪，為累犯，應就法定刑之有期徒刑部分加重其刑（無期徒刑部分依法不得
    加重）。原審就被告上述犯行，未詳加審酌，即認被告所辯可採，以不能證明被
    告犯罪而為其無罪之諭知，應有未洽，檢察官上訴意旨執此指摘原判決不當，非
    無理由，自應由本院予以撤銷改判。爰審酌被告之素行、犯罪之動機、手段、其
    犯罪情節、所造成之危害、已賠償屋主之損害及犯罪後之態度等一切情狀，量處
    如主文所示之刑。
據上論斷，應依刑事訴訟法第三百六十九條第一項前段、第三百六十四條、第二百九
十九條第一項前段，刑法第一百七十三條第一項、第四十七條，判決如主文。
本案經檢察官謝英民到庭執行職務。
中     華     民     國    八十九   年       五       月       四       日
                             臺灣高等法院刑事第五庭
                                 審判長法  官  曾  德  水
                                       法  官  趙  功  恆
                                       法  官  林  立  華
右正本證明與原本無異。
如不服本判決應於收受送達後十日內向本院提出上訴書狀，其未敘述上訴之理由者並
得於提起上訴後十日內向本院補提理由書（均須按他造當事人之人數附繕本）。
                                       書記官  廖  月  女
中     華     民     國    八十九   年       五       月       八       日
附錄：本案論罪科刑法條全文
刑法第一百七十三條第一項
放火燒燬現供人使用之住宅或現有人所在之建築物、礦坑、火車、電車或其他供水、
陸、空公眾運輸之舟、車、航空機者，處無期徒刑或七年以上有期徒刑。


司法院資訊處製作；財團法人民間司法改革基金會備份。
